---
title: "Lista 1"
author: "Silvaneo Viera dos Santos Junior"
date: ''
output:
  pdf_document: default
---

```{r setup, include=FALSE}
knitr::opts_chunk$set(echo = FALSE)
```


```{r setup2, include=FALSE}
source('helpers/funcoes.R',encoding='UTF-8')
```



## Questão 1

```{r}
data=read.csv('Lista 1/Q1.csv')
```

### a)

```{r}
create_sheward_X_barra(data[,-1])
```

```{r}
create_sheward_R(data[,-1])
```

### b)

O número esperado de amotras até um alarme falso (NMAF) é $\frac{1}{\alpha}$, sendo que tomamos $\alpha=0.0027$ no item $a)$, daí, temos que o NMAF é $370.3704$.

### c)

Os novos limites de controle para o valor escolhido de $\alpha$ podem ser verificados no gráfico a seguir.

```{r}
create_sheward_X_barra(data[,-1],k=qnorm(1-0.0015/2))
```

```{r}
create_sheward_R(data[,-1],k=qnorm(1-0.0015/2))
```

Como pode ser observado, os limites de controle para $\overline{X}$ são $14.60$ e $6.06$, respectivamente, o superior e o inferior, ademias, temos que os limites de controle superior e inferior de $R$ são, respectivamente, $34.04$ e $0.00$.

Por último, como $\alpha=0.0015$, temos que o NMAF é $666.6667$.

### d)

```{r}
cat('\nItem a)\n')
p=create_sheward_X_Pd(3,1.3,5)
cat(paste0('\n','Pb:  ',round(p,2),'\n'))
cat(paste0(     'NMA: ',round(1/p,2),'\n'))

cat('\nItem b)\n')
p=create_sheward_X_Pd(qnorm(1-0.0015/2),1.3,5)
cat(paste0('\n','Pd:  ',round(p,2),'\n'))
cat(paste0(     'NMA: ',round(1/p,2),'\n'))

```

### e)

```{r}
create_sheward_S(data[,-1])
```

```{r}
create_sheward_S(data[,-1],k=qnorm(1-0.0015/2))
```

## Questão 2

### a)

```{r}
data=read.csv('Lista 1/Q2.csv')

n=6
current_d2=ifelse(n>=15,d2[15],d2[n])
k=3

X_barra=c()

mu_0=mean(data$X_barra)
R_barra=mean(data$R)
sigma_0=R_barra/current_d2


LSC=mu_0+k*sigma_0/sqrt(n)
LM=mu_0
LIC=mu_0-k*sigma_0/sqrt(n)

plt_x=ggplot()+
  geom_line(aes(x=c(1:length(data$X_barra)),y=data$X_barra))+
  geom_point(aes(x=c(1:length(data$X_barra)),y=data$X_barra))+
  geom_hline(yintercept=LM)+
  geom_hline(yintercept=LSC,linetype='dashed')+
  geom_hline(yintercept=LIC,linetype='dashed')+
  scale_x_continuous('Tempo')+
  scale_y_continuous(expression(bar('X')))+
  theme_bw()
cat('\nLimites de controle de X_barra: ')
cat(paste0('\nSuperior: ',LSC,'\n'))
cat(paste0(  'Média:    ',LM,'\n'))
cat(paste0(  'Inferior: ',LIC,'\n'))

plt_x
```

```{r}
data=read.csv('Lista 1/Q2.csv')

n=6
current_d2=ifelse(n>=15,d2[15],d2[n])
current_d3=ifelse(n>=15,d3[15],d3[n])


R_barra=mean(data$R)
sigma_0=R_barra/current_d2


LSC=current_d2*sigma_0+k*current_d3*sigma_0
LM=current_d2*sigma_0
LIC=max(current_d2*sigma_0-k*current_d3*sigma_0,0)

plt_R=ggplot()+
  geom_line(aes(x=c(1:length(data$R)),y=data$R))+
  geom_point(aes(x=c(1:length(data$R)),y=data$R))+
  geom_hline(yintercept=LM)+
  geom_hline(yintercept=LSC,linetype='dashed')+
  geom_hline(yintercept=LIC,linetype='dashed')+
  scale_x_continuous('Tempo')+
  scale_y_continuous('R')+
  theme_bw()
cat('\nLimites de controle de R: ')
cat(paste0('\nSuperior: ',LSC,'\n'))
cat(paste0(  'Média:    ',LM,'\n'))
cat(paste0(  'Inferior: ',LIC,'\n'))
plt_R
```

### b)

```{r}
(pnorm(sqrt(n)*(272.025536292022-268)/sigma_0)-pnorm(-3+sqrt(n)*(247.156281889796-268)/sigma_0))**4
```

A probabilidade é de $48.44\%$.

### c)

```{r}
data=read.csv('Lista 1/Q2.csv')

n=12
current_d2=ifelse(n>=15,d2[15],d2[n])
k=3

X_barra=c()

mu_0=mean(data$X_barra)
R_barra=mean(data$R)
sigma_0=R_barra/current_d2


LSC=mu_0+k*sigma_0/sqrt(n)
LM=mu_0
LIC=mu_0-k*sigma_0/sqrt(n)

plt_x=ggplot()+
  geom_line(aes(x=c(1:length(data$X_barra)),y=data$X_barra))+
  geom_point(aes(x=c(1:length(data$X_barra)),y=data$X_barra))+
  geom_hline(yintercept=LM)+
  geom_hline(yintercept=LSC,linetype='dashed')+
  geom_hline(yintercept=LIC,linetype='dashed')+
  scale_x_continuous('Tempo')+
  scale_y_continuous(expression(bar('X')))+
  theme_bw()
cat('\nLimites de controle de X_barra: ')
cat(paste0('\nSuperior: ',LSC,'\n'))
cat(paste0(  'Média:    ',LM,'\n'))
cat(paste0(  'Inferior: ',LIC,'\n'))

plt_x
```

```{r}
data=read.csv('Lista 1/Q2.csv')

n=12
current_d2=ifelse(n>=15,d2[15],d2[n])
current_d3=ifelse(n>=15,d3[15],d3[n])


R_barra=mean(data$R)
sigma_0=R_barra/current_d2

LSC=current_d2*sigma_0+k*current_d3*sigma_0
LM=current_d2*sigma_0
LIC=max(current_d2*sigma_0-k*current_d3*sigma_0,0)

plt_R=ggplot()+
  geom_line(aes(x=c(1:length(data$R)),y=data$R))+
  geom_point(aes(x=c(1:length(data$R)),y=data$R))+
  geom_hline(yintercept=LM)+
  geom_hline(yintercept=LSC,linetype='dashed')+
  geom_hline(yintercept=LIC,linetype='dashed')+
  scale_x_continuous('Tempo')+
  scale_y_continuous('R')+
  theme_bw()
cat('\nLimites de controle de R: ')
cat(paste0('\nSuperior: ',LSC,'\n'))
cat(paste0(  'Média:    ',LM,'\n'))
cat(paste0(  'Inferior: ',LIC,'\n'))
plt_R
```

### d)

```{r}
1/(1-pnorm(266.269707577692,268,sigma_0/sqrt(12))-pnorm(252.912110604126,268,sigma_0/sqrt(12)))-0.5
```

```{r}
0.5*(1/(1-pnorm(272.025536292022,268,sigma_0/sqrt(6))-pnorm(247.156281889796,268,sigma_0/sqrt(6)))-0.6)
```

Usando amostras com $n=12$ temos que a probabilidade de que se passem $4$ dias sem que o gráfico sinalize a alteração é de $1.36\%$, em contra-partida, caso sejam tiradas duas amostra de $6$ unidades por dia, a probabilidade de não detecção é $0.05\%$.

## Questão 3

### a)

1.5/c4.

### b)

$$
\begin{aligned}
\text{LSM}_{\overline{X}}=&20.0+3\times\frac{1.5}{\sqrt{5}}= 22.01246\\
\text{LIM}_{\overline{X}}=&20.0-3\times\frac{1.5}{\sqrt{5}}= 17.98754\\
\text{LSM}_S=&c_4\widehat{\sigma}+3\sqrt{1-c_4^2}\widehat{\sigma}= 1.9338\\
\text{LIM}_S=&c_4\widehat{\sigma}-3\sqrt{1-c_4^2}\widehat{\sigma}= 0.8862
\end{aligned}
$$
### c)

Em uma única amostragem adicional, a probabilidade é de $49.26\%$.

## Questão 4

```{r}

n=4
delta=0.75
lambda=1
alpha_x=0.002
alpha_r=0.001
alpha_s=0.001
# X_barra
print(
  1-pnorm(qnorm(1-alpha_x/2,0,1/sqrt(n)),delta,lambda/sqrt(n))+pnorm(qnorm(alpha_x/2,0,1/sqrt(n)),delta,lambda/sqrt(n))
)

# R
# Consultar estes valores na tabela W no classroom e somar
print(5.75/lambda)
print(0.3/lambda)

# S^2
print(
  1-pchisq(qchisq(1-alpha_s/2,n-1)/(lambda**2),n-1)+pchisq(qchisq(alpha_s/2,n-1)/(lambda**2),n-1)
)
```

 # Valores estão errados
Caso A: $698,749.7$.
Caso B: $224.6615$.
Caso C: $3.843599$.
Caso D: $4.488338$.

## Questão 5