---
title: "Prova 1 - Controle Estatístico de Qualidade"
author: "Silvaneo Viera dos Santos Junior"
output: pdf_document
---

```{r setup, include=FALSE}
knitr::opts_chunk$set(echo = FALSE)
```


```{r, include=FALSE}
library(ggplot2)
library(reticulate)
library(latex2exp)
library(kableExtra)
library(tidyr)
setwd(rstudioapi::getActiveProject())
source_python("helpers/python.py")

d2=c(NA,1.128,1.693,2.059,2.326,2.534,2.704,2.847,
    2.970,3.078,3.173,3.258,3.336,3.407,3.472)
d3=c(NA,0.853,0.888,0.880,0.864,0.848,0.833,0.820,
    0.808,0.797,0.787,0.778,0.770,0.763,0.756)

c4=c(NA,0.798,0.886,0.921,0.940,0.952,0.959,0.965,
    0.969,0.973,0.975,0.978,0.979,0.981,0.982)
```

## Questão 1

Como visto em aula, podemos calcular o limites de controle para os gráficos de $\overline{X}$ e $R$ com as seguintes fórmulas:

$$
\begin{aligned}
LSC_{\overline{X}}&=\widehat{\mu}_0+3\frac{\widehat{\sigma}_0}{\sqrt{n}}\\
LM_{\overline{X}}&=\widehat{\mu}_0\\
LSC_{\overline{X}}&=\widehat{\mu}_0-3\frac{\widehat{\sigma}_0}{\sqrt{n}}\\
\\
LSC_{R}&=(d_2+3d_3)\widehat{\sigma}_0\\
LM_{R}&=d_2\widehat{\sigma}_0\\
LSC_{R}&=\max\{0,(d_2-3d_3)\widehat{\sigma}_0\}\\
\end{aligned}
$$

Com $d_2=2.326$, $d_3=0.864$ (pois $n=5$) e $\widehat{\sigma}_0=\frac{\overline{R}}{d_2}=2.751505$.
Fazendo uso do $R$, podemos obter os seguintes valores para os limites:

$$
\begin{aligned}
LSC_{\overline{X}}&=3.651531\\
LM_{\overline{X}}&=-0.04\\
LSC_{\overline{X}}&=-3.731531\\
\\
LSC_{R}&=13.5319\\
LM_{R}&=6.4\\
LSC_{R}&=0\\
\end{aligned}
$$

```{r}
data=read.csv('prova 1/Q1.csv')[,-1]
n=5
X_bar=get_mean(data,axis=2)
R=get_max(data,axis=2)-get_min(data,axis=2)
sigma_hat=mean(R[1:15])/d2[n]

LSC_X=mean(X_bar[1:15])+3*sigma_hat/sqrt(n)
LM_X=mean(X_bar[1:15])
LIC_X=mean(X_bar[1:15])-3*sigma_hat/sqrt(n)

LSC_R=d2[n]*sigma_hat+3*d3[n]*sigma_hat
LM_R=d2[n]*sigma_hat
LIC_R=max(0,d2[n]*sigma_hat-3*d3[n]*sigma_hat)
```

```{r}
ggplot()+
  geom_line(aes(x=c(1:25),y=X_bar,linetype='Observações iniciais'))+
  geom_line(aes(x=c(16:25),y=X_bar[16:25],linetype='Observações de teste'))+
  geom_point(aes(x=c(1:25),y=X_bar))+
  geom_hline(yintercept=LM_X)+
  geom_hline(yintercept=LSC_X,linetype='dashed',color='red')+
  geom_hline(yintercept=LIC_X,linetype='dashed',color='red')+
  scale_x_continuous('Tempo')+
  scale_y_continuous(expression(bar('X')))+
  scale_linetype('')+
  labs(title=TeX('Gráfico de controle de $\\bar{X}$'))+
  theme_bw()+ theme(legend.position="bottom")
```

```{r}
ggplot()+
  geom_line(aes(x=c(1:25),y=R,linetype='Observações iniciais'))+
  geom_line(aes(x=c(16:25),y=R[16:25],linetype='Observações de teste'))+
  geom_point(aes(x=c(1:25),y=R))+
  geom_hline(yintercept=LM_R)+
  geom_hline(yintercept=LSC_R,linetype='dashed',color='red')+
  geom_hline(yintercept=LIC_R,linetype='dashed',color='red')+
  scale_x_continuous('Tempo')+
  scale_y_continuous(expression('R'))+
  scale_linetype('')+
  labs(title='Gráfico de controle de R')+
  theme_bw()+ theme(legend.position="bottom")
```

Nos gráficos acima, os pontos cuja linha está tracejada são associados as observações iniciais usadas para calcular os limites de controle e não devem ser levados em considração na verificação do controle do processo (incluí eles no gráfico apenas por completude). 

Observando os dados das amostras coletadas para teste (os pontos com linha sólida), temos que a variabilidade do processo parece estar em controle (não há pontos fora dos limites de controle), contudo a média do processo possui $5$ observações acima do limite estipulado, desta forma, o processo parece ter a média fora de controle, de modo que é necessário investigar se houve causas especiais que afetaram os dados coletados e se há melhorias ou correções a serem feitas no proceso de produção, sendo que, após a conclussão das investigações e modificações necessárias, novas amostras devem ser coletadas a fim de verificar se o processo está em controle.

## Questão 2

Como visto em aula, os limites de controle para $\overline{X}$ e $S$ podem ser calculados como:

$$
\begin{aligned}
LSC_{\overline{X}}&=\widehat{\mu}_0+3\frac{\widehat{\sigma}_0}{\sqrt{n}}\\
LM_{\overline{X}}&=\widehat{\mu}_0\\
LSC_{\overline{X}}&=\widehat{\mu}_0-3\frac{\widehat{\sigma}_0}{\sqrt{n}}\\
\\
LSC_{S}&=\overline{S}+3\sqrt{1-c_4^2}\frac{\overline{S}}{\sqrt{n}}\\
LM_{S}&=\overline{S}\\
LSC_{S}&=\max\left\{0,\overline{S}-3\sqrt{1-c_4^2}\frac{\overline{S}}{\sqrt{n}}\right\}\\
\end{aligned}
$$

Sendo:

$$
\begin{aligned}
\widehat{\mu}_0&=\frac{1}{n}\sum_{i=1}^n \bar{x}_i=\frac{55.45}{25}=2.218\\
\bar{S}&=\frac{1}{n}\sum_{i=1}^n S_i=\frac{28.67}{25}=1.1468\\
\sigma_0&=\frac{\bar{S}}{c_4}=\frac{1.1468}{0.886}=1.294357\\
\end{aligned}
$$

Pois, como o tamanho de cada amostra é $3$, pode ser verificado na tabela do slide $14$ que $c_4=0.886$.
Com isto, podemos obter os seguintes limites de controle:

$$
\begin{aligned}
LSC_{\overline{X}}&=2.218+3\frac{1.294357}{\sqrt{3}}=4.459892\\
LM_{\overline{X}}&=2.218\\
LSC_{\overline{X}}&=2.218-3\frac{1.294357}{\sqrt{3}}=-0.023892\\
\\
LSC_{S}&=1.1468+3\times 0.4636852 \frac{1.1468}{\sqrt{3}}=2.067825\\
LM_{S}&=1.1468\\
LSC_{S}&=1.1468-3\times 0.4636852 \frac{1.1468}{\sqrt{3}}=0.2257747\\
\end{aligned}
$$
```{r}
ggplot()+
  geom_hline(yintercept=2.218)+
  geom_hline(yintercept=4.459892,linetype='dashed',color='red')+
  geom_hline(yintercept=-0.023892,linetype='dashed',color='red')+
  scale_x_continuous('Tempo',limits=c(1,25))+
  scale_y_continuous(expression(bar('X')))+
  scale_linetype('')+
  labs(title=TeX('Gráfico de controle para \\bar{X}'))+
  theme_bw()
```

```{r}
ggplot()+
  geom_hline(yintercept=1.1468)+
  geom_hline(yintercept=2.067825,linetype='dashed',color='red')+
  geom_hline(yintercept=0.2257747,linetype='dashed',color='red')+
  scale_x_continuous('Tempo',limits=c(1,25))+
  scale_y_continuous(expression('S'))+
  scale_linetype('')+
  labs(title='Gráfico de controle para S')+
  theme_bw()
```

## Questão 3

```{r eval=FALSE, include=FALSE}
ope_1=read.csv('Prova 1/Q3_1.csv',header=FALSE)
ope_2=read.csv('Prova 1/Q3_2.csv',header=FALSE)

R1=get_max(ope_1,axis=2)-get_min(ope_1,axis=2)
R2=get_max(ope_2,axis=2)-get_min(ope_2,axis=2)
```


Podemos estimar o desvio padrão da repetitividade como:

$$
\widehat{\sigma}_{repe}=\frac{\overline{\overline{R}}}{d_2}
$$

Sendo que $d_2=1.693$ (pois foram feitas $3$ medições de cada peça) e:

$$
\overline{\overline{R}}=\frac{1}{2}\sum_{i=1}^{2}\overline{R}_i=\frac{1.7+2.3}{2}=2
$$

Daí, temos que:

$$
\widehat{\sigma}_{repe}=\frac{\overline{\overline{R}}}{d_2}=\frac{2}{1.693}=1.181335
$$

Podemos estimar $\sigma_{repro}$ como:

$$
\widehat{\sigma}_{repro}=\sqrt{\left(\frac{R_{\overline{\overline{x}}}}{d_2}\right)^2-\frac{\widehat{\sigma}^2_{repe}}{30}}=\sqrt{\left(\frac{0.1666667}{1.128}\right)^2-0.04651841}=\sqrt{0.02183127-0.04651841}=\sqrt{-0.02468714}
$$


Lembrando que o $d_2$ na conta acima usa como quantidade de referência o número de operadores ($2$), portanto é diferente do $d_2$ usado anteriormente.

Claramente, não podemos calcular a variância da reprodutividade, pois $\frac{\widehat{\sigma}^2_{repe}}{30}>\left(\frac{R_{\overline{\overline{x}}}}{d_2}\right)^2$.

A variabilidade total do processo pode ser calculada como:

$$
\widehat{\sigma}_{Total}=\sqrt{\frac{\sum^{o}_{i=1}\sum_{j=1}^{n}\sum_{k=1}^{r}(X_{ijk}-\overline{\overline{\overline{X}}})^2}{onr-1}}=2.794068
$$

Observe que:

$$
\widehat{\sigma}^2_{med}=\widehat{\sigma}^2_{repe}+\widehat{\sigma}^2_{repro}
$$

Daí, como não podemos calcular $\widehat{\sigma}_{repro}$, não poderiamos calcular $\widehat{\sigma}^2_{med}$, contudo, para que a questão não fique incompleta, podemos usar que:

$$
\widehat{\sigma}^2_{med}=\widehat{\sigma}^2_{repe}+\widehat{\sigma}^2_{repro}=\widehat{\sigma}^2_{repe}+\left(\frac{R_{\overline{\overline{x}}}}{d_2}\right)^2-\frac{\widehat{\sigma}^2_{repe}}{30}=\frac{29}{30}\widehat{\sigma}^2_{repe}+\left(\frac{R_{\overline{\overline{x}}}}{d_2}\right)^2=1.370865
$$

Temos então que:

$$
\widehat{\sigma}_{med}=1.170839
$$
Vale enfatizar que este resultado é absurdo, pois temos que $\sigma_{med}=1.170839<1.181335=\sigma_{repe}$

A partir dos valores obtidos, podemos calcular o índice $R\&R$:

$$
R\&R=6\widehat{\sigma}_{med}=7.025034
$$
Com isto, podemos avaliar o sistema de medição usando a porcentagem de Repetitividade e Reprodutibilidade dada por:

$$
\%R\&R=\frac{R\&R}{6\widehat{\sigma}_{Total}}100=41.90446
$$

Por fim, com base no valor acima, podemos concluir que o sistema de medição é inadequado e precisa de melhorias, pois está acima do valor de $30%$.

## Questão 4

### a)

```{r}
data=read.csv('Prova 1/Q4.csv')
```

Como visto em aula, os limites de controle para os gráficos de observações individuais e amplitude móvel são:

$$
\begin{aligned}
LSC_X&=\overline{X}+3\frac{\overline{MR}}{d_2}\\
LM_X&=\overline{X}\\
LIC_X&=\overline{X}-3\frac{\overline{MR}}{d_2}\\
\\
LSC_{MR}&=(d_2+3d_3)\frac{\overline{MR}}{d_2}\\
LM_{MR}&=\overline{MR}\\
LIC_{MR}&=\max\left\{0,(d_2-3d_3)\frac{\overline{MR}}{d_2}\right\}\\
\end{aligned}
$$

Onde:

$$
\begin{aligned}
\overline{MR}&=\frac{\sum_{i=2}^mMR_i}{m-1}\\
MR_i&=\max\{x_i,x_{i-1}\}-\min\{x_i,x_{i-1}\}
\end{aligned}
$$
```{r}
X_bar=data$X
MR=get_max(cbind(data[2:30,],data[1:29,]),axis=2)-get_min(cbind(data[2:30,],data[1:29,]),axis=2)
sigma_hat=mean(MR)/d2[2]

LSC_X=mean(data$X)+3*sigma_hat
LM_X=mean(data$X)
LIC_X=mean(data$X)-3*sigma_hat

LSC_MR=(d2[2]+3*d3[2])*sigma_hat
LM_MR=mean(MR)
LIC_MR=max(0,(d2[2]-3*d3[2])*sigma_hat)
```

```{r}
ggplot()+
  geom_line(aes(x=c(1:30),y=X_bar))+
  geom_point(aes(x=c(1:30),y=X_bar))+
  geom_hline(yintercept=LM_X)+
  geom_hline(yintercept=LSC_X,color='red',linetype='dashed')+
  geom_hline(yintercept=LIC_X,color='red',linetype='dashed')+
  scale_x_continuous('Tempo')+
  scale_y_continuous(expression(bar('X')))+
  labs(title=TeX('Gráfico de controle de $\\bar{X}$'))+
  scale_linetype('')+
  theme_bw()
```

```{r}
ggplot()+
  geom_line(aes(x=c(2:30),y=MR))+
  geom_point(aes(x=c(2:30),y=MR))+
  geom_hline(yintercept=LM_MR)+
  geom_hline(yintercept=LSC_MR,color='red',linetype='dashed')+
  geom_hline(yintercept=LIC_MR,color='red',linetype='dashed')+
  scale_x_continuous('Tempo')+
  scale_y_continuous(expression('MR'))+
  labs(title=TeX('Gráfico de controle de $MR$'))+
  scale_linetype('')+
  theme_bw()
```

### b)

Para o algoritmo CUSUM, usaremos a seguinte tabela:

```{r}
cusum=cbind(data$X,data$X-mean(data$X))
S=c()
for(i in c(1:30)){
  S=c(S,sum(cusum[1:i,2]))
}
cusum=as.data.frame(cbind(c(1:30),round(cusum,2),round(S,2)))

kable(cusum,format="latex", align = "c", booktabs=T,escape=F,col.names=c('Obs.','$X_i$','$X_i-\\overline{X}$','$S_i$')) %>%
  kable_styling(position = "center") %>%
  kable_styling(latex_options = "HOLD_position")
```

```{r}
ggplot()+
  geom_line(aes(x=c(1:30),y=S))+
  geom_point(aes(x=c(1:30),y=S))+
  geom_hline(yintercept =5*sigma_hat,linetype='dashed',color='red')+
  geom_hline(yintercept=-5*sigma_hat,linetype='dashed',color='red')+
  scale_x_continuous('Tempo')+
  scale_y_continuous(TeX('$S_i$'))+
  labs(title=TeX('Gráfico de $S_i$'))+
  scale_linetype('')+
  theme_bw()
```

Definimos:

$$
\begin{aligned}
S_i^+=\max\{0,X_i-(\mu_0+D)+S_{i-1}^+\}\\
S_i^-=\max\{0,(\mu_0-D)-X_i+S_{i-1}^-\}
\end{aligned}
$$

Com $D=d\widehat{\sigma}_0=0.5\widehat{\sigma}_0=1.912753$ e $S_0^+=S_0^-=0$.
A partir dos valores calculados, podemos obter a seguinte tabela:

```{r}
S_p=c(0)
S_n=c(0)
N_p=c(0)
N_n=c(0)
for(i in c(1:30)){
  S_p=c(S_p,max(0,data$X[i]-(mean(data$X)+1.912753)+S_p[i]))
  S_n=c(S_n,max(0,(mean(data$X)-1.912753)-data$X[i]+S_n[i]))
  N_p=c(N_p,ifelse(S_p[i+1]>0,N_p[i]+1,0))
  N_n=c(N_n,ifelse(S_n[i+1]>0,N_n[i]+1,0))
}
S_p=S_p[-1]
S_n=S_n[-1]
N_p=N_p[-1]
N_n=N_n[-1]

cusum=as.data.frame(cbind(c(1:30),data$X,S_p,N_p,S_n,N_n))

kable(cusum,format="latex", align = "c", booktabs=T,escape=F,col.names=c('Obs.','$X_i$','$S_i^+$','$N^+$','$S_i^-$','$N^-$')) %>%
  kable_styling(position = "center") %>%
  kable_styling(latex_options = "HOLD_position")
```

```{r}
ggplot()+
  geom_line(aes(x=c(1:30),y=S_p,color='S^+'))+
  geom_point(aes(x=c(1:30),y=S_p,color='S^+',shape='S^+'))+
  geom_line(aes(x=c(1:30),y=-S_n,color='S^-'))+
  geom_point(aes(x=c(1:30),y=-S_n,color='S^-',shape='S^-'))+
  geom_hline(yintercept =5*sigma_hat,linetype='dashed',color='red')+
  geom_hline(yintercept=-5*sigma_hat,linetype='dashed',color='red')+
  scale_x_continuous('Tempo')+
  scale_y_continuous(TeX('$S_i$'))+
  scale_color_manual('',labels=TeX,values=c('blue','black'))+
  scale_shape('',guide='none')+
  scale_linetype('')+
  
  theme_bw()
```

Com base no algoritmo CUSUM, o processo não parece estar em controle, pois a última observação saí dos limites de controle estabelecidos. Uma vez que foi detectado que o processo está fora de controle, podemos utilizar $N^+_{30}$ (pois $S_{30}^+>5\sigma_0$) para verificar em qual amostra o processo saiu de controle, de fato, $N^+_{30}=2$, logo o processo saiu de controle na amostra de índice $N-N^+_{30}=28$.

### c)

Vamos definir:

$$
Y_i=\lambda X_i+(1-\lambda)Y_{i-1}
$$
Com $Y_0=\widehat{\mu}_0=4.645667$. Ademais, temos os seguinte limites de controle:

$$
\begin{aligned}
LSC_{Y_i}&=\widehat{\mu}_0+3\widehat{\sigma}_0\sqrt{\left(\frac{\lambda}{2-\lambda}\right)[1-(1-\lambda)^{2i}]}\\
LM_{Y_i}&=\widehat{\mu}_0\\
LIC_{Y_i}&=\widehat{\mu}_0-3\widehat{\sigma}_0\sqrt{\left(\frac{\lambda}{2-\lambda}\right)[1-(1-\lambda)^{2i}]}\\
\end{aligned}
$$

Lembremos que $\widehat{\mu}_0=4.645667$ e $\widehat{\sigma}_0=3.825507$, assim para $\lambda=0.2$ e $\lambda=0.4$:

```{r}
lambda1=0.2
Y1=c(mean(data$X))
for(i in c(1:30)){
  Y1=c(Y1,lambda1*data$X[i]+(1-lambda1)*Y1[i])
}
Y1=Y1[-1]

LSC1=mean(data$X)+sigma_hat*sqrt((lambda1/(2-lambda1))*(1-(1-lambda1)^(2*c(1:30))))
LIC1=mean(data$X)-sigma_hat*sqrt((lambda1/(2-lambda1))*(1-(1-lambda1)^(2*c(1:30))))

lambda2=0.4
Y2=c(mean(data$X))
for(i in c(1:30)){
  Y2=c(Y2,lambda2*data$X[i]+(1-lambda2)*Y2[i])
}
Y2=Y2[-1]

LSC2=mean(data$X)+sigma_hat*sqrt((lambda2/(2-lambda2))*(1-(1-lambda2)^(2*c(1:30))))
LIC2=mean(data$X)-sigma_hat*sqrt((lambda2/(2-lambda2))*(1-(1-lambda2)^(2*c(1:30))))

label1='$\\lambda==0.2$'
label2='$\\lambda==0.4$'

ggplot()+
  geom_line(aes(x=c(1:30),y=Y1,color=label1))+
  geom_point(aes(x=c(1:30),y=Y1,color=label1))+
  geom_line(aes(x=c(1:30),y=Y2,color=label2))+
  geom_point(aes(x=c(1:30),y=Y2,color=label2))+
  geom_line(aes(x=1:30,y=LSC1,color=label1),linetype='dashed',alpha=0.5)+
  geom_line(aes(x=1:30,y=LIC1,color=label1),linetype='dashed',alpha=0.5)+
  geom_line(aes(x=1:30,y=LSC2,color=label2),linetype='dashed',alpha=0.5)+
  geom_line(aes(x=1:30,y=LIC2,color=label2),linetype='dashed',alpha=0.5)+
  geom_line(aes(x=1:30,y=mean(data$X),),linetype='dashed',alpha=0.5,color='black')+
  scale_x_continuous('Tempo')+
  scale_y_continuous(TeX('$Y_i$'))+
  scale_linetype('')+
  scale_color_manual('',labels=TeX,values=c('red','blue'))+
  labs(title=TeX('Gráfico de Controle de EWMA'))+
  theme_bw()
```

Podemos observar que os gráficos acima dão um resultado razoavelmente parecido, porém destacam-se as seguintes diferenças:

- Os limites de controle são mais estreitos para $\lambda=0.2$;
- A série $Y_i$ é mais estável para $\lambda=0.2$;
- Apesar de $11$ pontos estarem fora dos intervalos em ambas as séries, os pontos que estão fora diferem de uma série para outra;
- As amostras de índice $13$ e $16$ estão fora dos limites de controle para $\lambda=0.2$, mas não quando $\lambda=0.4$;
- As amostras de índice $17$ e $20$ estão fora dos limites de controle para $\lambda=0.4$, mas não quando $\lambda=0.2$.

Vale ressaltar que a conclussão da análise do gráfico é a mesma, seja com $\lambda=0.2$ ou com $\lambda=0.4$, o processo está fora de controle, sendo necessário uma investigação sobre possíveis efeitos especiais que tenham intervido com a retirada das amostras e a verificação da adequação do sistema de produção.

## Questão 5

### a)

A partir destas especificações, temos que a probabilidade de alarme falso para o gráfico de $\overline{X}$ é:

$$
\alpha_{\overline{X}}=\mathbb{P}\left(\overline{X} < \mu-2.7\frac{\sigma_0}{\sqrt{5}} \text{ ou } \overline{X}>\mu+2.7\frac{\sigma_0}{\sqrt{5}}\right)=
1-\mathbb{P}\left(-2.7\le\frac{\overline{X}-\mu}{\sigma_0/\sqrt{5}}\le2.7\right)
$$

Com auxílio do $R$, podemos calcular facilmente esta probabilidade, pois $\frac{\overline{X}-\mu}{\sigma_0/\sqrt{5}}$ tem distribuição Normal Padrão, daí, obtendo que:

$$
\mathbb{P}\left(-2.7\le\frac{\overline{X}-\mu}{\sigma_0/\sqrt{5}}\le2.7\right)=0.9930661
$$

Com isto:

$$
\alpha_{\overline{X}}=\mathbb{P}\left(\overline{X} < \mu-2.7\frac{\sigma_0}{\sqrt{5}} \text{ ou } \overline{X}>\mu+2.7\frac{\sigma_0}{\sqrt{5}}\right)=0.0069339
$$

Ou seja, a probabilidade de alarme falso para o gráfico de $\overline{X}$ é $0.69339\%$.

Calculemos agora a probabilidade de alarme falso para o gráfico de $R$. De forma análoga ao caso de $\overline{X}$, temos que a probabilidade de alarme falso é:

$$
\alpha_{R}=\mathbb{P}\left(R < \max\{0,d_2-2.7d_3\} \text{ ou } R>d_2+2.7d_3\right)=
1-\mathbb{P}\left(\max\{0,d_2-2.7d_3\}\le R \le d_2+2.7d_3\right)
$$

Para $n=5$, temos que $d_2=2.326$ e $d_3=0.864$, logo a probabilidade de alarme falso $\alpha_{\overline{R}}$ pode ser escrita como:

$$
\alpha_{R}=1-\mathbb{P}\left(R \le 4.6588\right)
$$

Pois $d_2-2.7d_3=-0.0068<0$ e $\mathbb{P}\left(R < 0\right)=0$.
Com uso da tabela de amplitude relativa $W$, podemos verificar que:

$$
\alpha_{R}=1-\mathbb{P}\left(R \le 4.6588\right)=1-0.9911=0.0089
$$

O enunciado pede a frequência esperada de alarmes falsos para o uso conjunto dos gráficos, para isto, devemos calcular a probabilidade de alarme falso em pelo menos um dos gráficos:

$$
\alpha_{R+\overline{X}}=1-(1-\alpha_R)(1-\alpha_{\overline{X}})=0.0157722
$$

Vale que o valor esperado para o tempo de espera até um alarme falso é $\frac{1}{\alpha_{R+\overline{X}}}=63.4027$

### b)

Vimos em aula que a probabilidade de alarme dado um deslocamento $\delta$ da média e um deslocamento $\lambda$ do desvio-padrão pode ser calculada como:

$$
\begin{aligned}
Pd_{\overline{X}}=&\mathbb{P}\left(\left.\overline{X} < \mu_0-2.7\frac{\sigma_0}{\sqrt{5}} \text{ ou } \overline{X}>\mu_0 +2.7\frac{\sigma_0}{\sqrt{5}}\right \vert\mu=\mu_0+\delta\sigma_0 \text{ e } \sigma=\lambda \sigma_0\right)\\
=&1-\mathbb{P}\left(\left.\mu_0-2.7\frac{\sigma_0}{\sqrt{5}}\le\overline{X}\le\mu_0 +2.7\frac{\sigma_0}{\sqrt{5}}\right \vert\mu=\mu_0+\delta\sigma_0 \text{ e } \sigma=\lambda \sigma_0\right)\\
=&1-\mathbb{P}\left(\left. \frac{-\delta\sigma_0-2.7\frac{\sigma_0}{\sqrt{5}}}{\lambda\sigma_0/\sqrt{5}}\le \frac{\overline{X}-\mu_0-\delta \sigma_0}{\lambda\sigma_0/\sqrt{5}} \le\frac{-\delta\sigma_0+2.7\frac{\sigma_0}{\sqrt{5}}}{\lambda\sigma_0/\sqrt{5}}\right \vert\mu=\mu_0+\delta\sigma_0 \text{ e } \sigma=\lambda \sigma_0\right)\\
=&1-\mathbb{P}\left(\left. \frac{-\sqrt{5}\delta-2.7}{\lambda}\le \frac{\overline{X}-\mu_0-\delta \sigma_0}{\lambda\sigma_0/\sqrt{5}} \le\frac{-\sqrt{5}\delta+2.7}{\lambda}\right \vert\mu=\mu_0+\delta\sigma_0 \text{ e } \sigma=\lambda \sigma_0\right)\\
=&1-\mathbb{P}\left(\left. -3.290712\le \frac{\overline{X}-\mu_0-\delta \sigma_0}{\lambda\sigma_0/\sqrt{5}} \le 0.309288\right \vert\mu=\mu_0+\delta\sigma_0 \text{ e } \sigma=\lambda \sigma_0\right)\\
\end{aligned}
$$

Temos que, se $\mu=\mu_0+\delta\sigma_0$ e $\sigma=\lambda\sigma_0$, então $\frac{\overline{X}-\mu_0-\delta \sigma_0}{\lambda\sigma_0/\sqrt{5}}$ tem distribuição Normal Padrão, daí:

$$
\mathbb{P}\left(\left. -3.290712\le \frac{\overline{X}-\mu_0-\delta \sigma_0}{\lambda\sigma_0/\sqrt{5}} \le 0.309288\right \vert\mu=\mu_0+\delta\sigma_0 \text{ e } \sigma=\lambda \sigma_0\right)=0.6209491
$$

Assim:

$$
\begin{aligned}
Pd_{\overline{X}}&=1-\mathbb{P}\left(\left. -3.290712\le \frac{\overline{X}-\mu_0-\delta \sigma_0}{\lambda\sigma_0/\sqrt{5}} \le 0.309288\right \vert\mu=\mu_0+\delta\sigma_0 \text{ e } \sigma=\lambda \sigma_0\right)\\
&=0.3790509
\end{aligned}
$$
Calculemos agora $Pd_{R}$. Como visto em aula:

$$
Pd_{R}=\mathbb{P}\left(W>\frac{4.6588}{1.5}\right)=1-\mathbb{P}\left(W\le3.105867\right)
$$

Usando a tabela de amplitude relativa, podemos observar que $Pd_{R}=1-0.8174=0.1826$.
Com os valores acima, podemos obter a probabilidade de detecção com o uso conjunto dos gráficos:

$$
Pd_{R+\overline{X}}=1-(1-Pd_{R})(1-Pd_{\overline{X}})=0.4924362
$$

Com isto, podemos concluir que o valor do $NMA$ é:

$$
NMA=\frac{1}{Pd_{R+\overline{X}}}=\frac{1}{0.4924362}=2.03072
$$

## Questão 6

### a)

Com auxílio da função $acf$ do $R$, podemos obter o seguinte gráfico para a autocorrelação amostral:

```{r}
data=read.csv('Prova 1/Q6.csv')
acf(data)
```

Podemos usar os valores do gráfico para estimar o tempo necessário para que a autocorrelação se dissipe, para isto, basta identificar o $lag$ tal que a autocorrelação para aquele $lag$ seja menor do que $\frac{2}{\sqrt{N}}=0.2309401$. Temos que a autocorrelação para o $lag$ $3$ é $0.220536013<0.2309401=\frac{2}{\sqrt{N}}$, como as medições são feitas de $2$ em $2$ horas, temos que o tempo até que a autocorrelação se dissipe é $3 \times 2$ horas $=6$ horas.


### b)

Para o gráfico de observações individuais e médias móveis, iremos calcular os limites de controle tomando $w=3$, pois a autocorrelação se discipa a partir deste valor. Os limites de controle podem ser obtidos da seguinte forma:

$$
\begin{aligned}
LSC_{X_i}&=
\begin{cases}
\frac{1}{i}\sum_{j=0}^{i-1}X_{i-j}+3\frac{\widehat{\sigma}_0}{i} \quad \text{ se }1\le i<w\\
\frac{1}{3}\sum_{j=0}^{2}X_{i-j}+3\frac{\widehat{\sigma}_0}{3} \quad \text{ se }i\ge w\\
\end{cases}\\
LM_X&=\begin{cases}
\frac{1}{i}\sum_{j=0}^{i-1}X_{i-j} \quad \text{ se }1\le i<w\\
\frac{1}{3}\sum_{j=0}^{2}X_{i-j} \quad \text{ se }i\ge w\\
\end{cases}\\
LIC_X&=\begin{cases}
\frac{1}{i}\sum_{j=0}^{i-1}X_{i-j}-3\frac{\widehat{\sigma}_0}{i} \quad \text{ se }1\le i<w\\
\frac{1}{3}\sum_{j=0}^{2}X_{i-j}-3\frac{\widehat{\sigma}_0}{3} \quad \text{ se }i\ge w\\
\end{cases}
\end{aligned}
$$

Lembrando que $\widehat{\sigma}=\frac{1}{d_2}$,$\overline{MR}=\frac{1}{m}\sum_{i=1}^{m}MR_i$, com $MR_i=\max\{X_i,X_{i-1}\}-\min\{X_i,X_{i-1}\}$.

```{r}
w=3
X_bar=c()
for(i in c(1:75)){
  X_bar=c(X_bar,mean(data$X[max(i-w,1):i]))
}
MR=get_max(cbind(data[2:75,],data[1:74,]),axis=2)-get_min(cbind(data[2:75,],data[1:74,]),axis=2)
sigma_hat=mean(MR)/d2[2]

LSC_X=mean(data$X)+3*sigma_hat/sqrt(get_min(cbind(c(1:75),w),axis=2))
LM_X=mean(data$X)
LIC_X=mean(data$X)-3*sigma_hat/sqrt(get_min(cbind(c(1:75),w),axis=2))
```

```{r}
ggplot()+
  geom_line(aes(x=c(1:75),y=X_bar))+
  geom_point(aes(x=c(1:75),y=X_bar))+
  geom_hline(yintercept=LM_X)+
  geom_line(aes(x=c(1:75),y=LSC_X),linetype='dashed',color='red')+
  geom_line(aes(x=c(1:75),y=LIC_X),linetype='dashed',color='red')+
  scale_x_continuous('Tempo')+
  scale_y_continuous(expression('MA'))+
  scale_linetype('')+
  theme_bw()
```

O gráfico acima indica que o processo está fora de controle, pois possui diversos pontos fora dos limites de controle.