---
title: "Prova 2 - Controle Estatístico de Qualidade"
author: "Silvaneo Viera dos Santos Junior"
output: pdf_document
---

```{r setup, include=FALSE}
knitr::opts_chunk$set(echo = FALSE)
```

```{r, include=FALSE}
library(ggplot2)
library(reticulate)
library(latex2exp)
library(kableExtra)
library(tidyr)
setwd(rstudioapi::getActiveProject())
source_python("helpers/python.py")

d2=c(NA,1.128,1.693,2.059,2.326,2.534,2.704,2.847,
    2.970,3.078,3.173,3.258,3.336,3.407,3.472)
d3=c(NA,0.853,0.888,0.880,0.864,0.848,0.833,0.820,
    0.808,0.797,0.787,0.778,0.770,0.763,0.756)

c4=c(NA,0.798,0.886,0.921,0.940,0.952,0.959,0.965,
    0.969,0.973,0.975,0.978,0.979,0.981,0.982)
```

## Questão 1

Neste item, consideramos que a média e o desvio padrão são conhecidos e iguais ao que foi informado no enunciado (isto é, consideramos que aqueles são os valores populacionais e não amostrais), desta forma, não será necessário o uso de estimadores de $\mu$ ou $\sigma$.


Temos que os limites de especificação são:

$$
\begin{aligned}
LSE&=103.5\\
LIE&=96.5\\
\end{aligned}
$$

Ademais, como informado no enunciado temos que os desvios padrões dos processos são $\sigma_A=3$ e $\sigma_B=1$, desta forma os índices de capacidade $C_p$ para cada processo são:

$$
\begin{aligned}
C^A_p&=\frac{LSE-LSI}{6\sigma_A}=\frac{7}{18}=0.3888889\\
C^B_p&=\frac{LSE-LSI}{6\sigma_B}=\frac{7}{6}=1.166667\\
\end{aligned}
$$

Vale destacar que a média do processo $B$ não está centralizada nos limites de especificação, desta forma, o índice $C_p$ não é ideal para avaliar a capacidade do processo. Adiante calcularemos o índice $C_{pk}$, que é mais adequado para avaliar o processo $B$ (e equivalente ao índice $C_p$ para o processo $A$).

$$
\begin{aligned}
C^A_{pk}&=\min\left \{ \frac{LSE-\mu_A}{3\sigma_A},\frac{\mu_A-LIE}{3\sigma_A}\right\}=\frac{3.5}{9}=0.3888889\\
C^B_{pk}&=\min\left \{ \frac{LSE-\mu_B}{3\sigma_B},\frac{\mu_B-LIE}{3\sigma_B}\right\}=\min\left \{ \frac{103.5-105}{3},\frac{105-96.5}{3}\right\}=\min\left \{ \frac{-1.5}{3},\frac{8.5}{3}\right\}=-0.5\\
\end{aligned}
$$

Veja que $C^B_{pk}<0$, isso se deve ao fato que a média do processo $B$ está fora dos limites de especificação. Vale destacar que, pelo índice $C_p$, o processo $B$ parecia ser superior ao processo $A$ (pois $C_p^A<C_p^B$), porém, ao levarmos em consideração as médias do processo, temos que o processo $A$ parece mais adequado. Observe também que o processo $B$ poderia parecer razoavelmente capaz se estivéssemos olhando apenas para $C_p^B$, porém, sob a ótica do índice $C_{pk}$, fica claro que ambos os processos são incapazes.

Por último, resta avalizar o $PFE$, definido como o percentual de itens fora dos limites de especificação. Podemos obter que:

$$
\begin{aligned}
Z_{LIE}^A&=\frac{LIE-\mu_A}{\sigma_A}=-\frac{3.5}{3}=-1.166667\\
Z_{LSE}^A&=\frac{LSE-\mu_A}{\sigma_A}=\frac{3.5}{3}=1.166667\\
Z_{LIE}^B&=\frac{LIE-\mu_B}{\sigma_B}=-\frac{-8.5}{1}=-8.5\\
Z_{LSE}^B&=\frac{LSE-\mu_B}{\sigma_B}=\frac{-1.5}{1}=-1.5\\
\end{aligned}
$$

Daí obtemos que:

$$
\begin{aligned}
PFE_A&=1-\Phi(Z_{LSE}^A)+\Phi(Z_{LIE}^A)=0.1216724+0.1216724=0.2433449\\
PFE_B&=1-\Phi(Z_{LSE}^B)+\Phi(Z_{LIE}^B)=0.9331928+9.479535\times 10^{-18}=0.9331928\\
\end{aligned}
$$

onde $\Phi$ é a Função de Densidade Acumulada da distribuição Normal Padrão.

A partir dos valores acima, é evidente que o processo $A$ é superior ao processo $B$, ainda assim, vale enfatizar que o processo $A$ é incapaz, produzindo cerca de $24\%$ das unidades fora dos limites de especificação.

## Questão 2

Podemos monitorar o processo através do gráfico $C$ para controle de não-conformidades. Seguindo a notação dos *slides*, estimamos o número de não conformidades por automóvel como:

$$
\bar{u}=\frac{1}{mn}\sum_{i=1}^{m}C_i=\frac{1}{120}45=0.375
$$
Daí podemos calcular o gráfico de controle de $C$ como:

$$
\begin{aligned}
LSC_C&=\bar{c}+3\sqrt{\bar{c}}=10.86396\\
LM_C&=\bar{c}=4.5\\
LIC_C&=\max\{\bar{c}-3\sqrt{\bar{c}},0\}=0\\
\end{aligned}
$$
onde:

$$
\bar{c}=n\bar{u}
$$

Adiante temos o gráfico de controle de $C$ junto aos valores observados:

```{r}
dados=c(2,10,2,1,5,6,4,7,5,3)

mu=mean(dados)
c=mu

ggplot()+
  geom_line(aes(x=1:10,y=dados))+
  geom_point(aes(x=1:10,y=dados))+
  geom_hline(yintercept=0,linetype='dashed')+
  geom_hline(yintercept=c+3*sqrt(c),linetype='dashed')+
  geom_hline(yintercept=c,linetype='dashed')+
  scale_y_continuous(TeX('C_i'))+
  scale_x_continuous('Índice')+
  theme_bw()
```

Podemos observar que o processo parece estar em controle, de modo que este gráfico parece adequado para o monitoramento do processo. Por hipótese, assumimos que $C_i\sim{Poisson(c)}$, sendo que usamos $\bar{c}$ como estimador de $c$, desta forma, podemos estimar a probabilidade de um alarme falso como $\widehat{\alpha}=1-F(LSC;\bar{c})$, onde $F$ é a função de probabilidade acumulada de uma variável aleatória com distribuição Poisson com parâmetro $\bar{c}$, assim:

$$\widehat{\alpha}=0.006668672$$

sendo que esta probabilidade foi calculada com auxílio do $R$. Daí, estimamos a probabilidade de alarme falso como $0.67\%$ e o número médio de amostras até o alarme falso como $\frac{1}{\widehat{\alpha}}=149.9549$.

## Questão 3

### Abordagem 1

A primeira abordagem usada será a introduzida inicialmente nas aulas, onde tomamos:

$$
\begin{aligned}
u_i&=\frac{C_i}{n_i}\\
\bar{u}&=\frac{\sum C_i}{\sum n_i}=0.7391304\\
\\
LSC_{u_i}&=\bar{u}+3\sqrt{\frac{\bar{u}}{n_i}}\\
LM_{u_i}&=\bar{u}\\
LSC_{u_i}&=\max\left\{\bar{u}-3\sqrt{\frac{\bar{u}}{n_i}},0\right \}\\
\end{aligned}
$$

Tomando como referência inicial $n=\max_i\{n_i\}$, verificaremos se algum dos lotes observados está fora dos limites de controle, pois sabemos que, caso nenhum lote esteja fora dos limites de controle para o maior $n$, então o processo estará em controle, afinal os limites de controle mais estreitos acontecem quando $n$ é máximo.

```{r}
n=c(1,5,2,3,2,2,3,1,1,3)
C=c(1,2,0,4,2,0,6,0,1,1)

u=sum(C)/sum(n)
u_i=C/n
LSC=u+3*sqrt(u/n)
LIC=ifelse(u-3*sqrt(u/n)>0,u-3*sqrt(u/n),0)

ggplot()+
  geom_line(aes(x=1:10,y=u_i))+
  geom_point(aes(x=1:10,y=u_i),color=ifelse(u_i>min(LSC),'red','black'))+
  geom_hline(yintercept=max(LIC),linetype='dashed')+
  geom_hline(yintercept=min(LSC),linetype='dashed')+
  geom_hline(yintercept=u,linetype='dashed')+
  scale_y_continuous(TeX('u_i'))+
  scale_x_continuous('Lote',breaks = 1:10,minor_breaks = c())+
  theme_bw()
```

No gráfico acima, o ponto em vermelho passou do limite de controle mais estreito, desta forma, devemos avaliar se este ponto está dentro de seu limite de controle individual.

```{r}
n=c(1,5,2,3,2,2,3,1,1,3)
C=c(1,2,0,4,2,0,6,0,1,1)

u=sum(C)/sum(n)
u_i=C/n
LSC=u+3*sqrt(u/n)
LIC=ifelse(u-3*sqrt(u/n)>0,u-3*sqrt(u/n),0)

ggplot()+
  geom_line(aes(x=1:10,y=u_i))+
  geom_point(aes(x=1:10,y=u_i),color=ifelse(u_i>LSC,'red','black'))+
  geom_ribbon(aes(ymin=LIC,ymax=LSC,x=1:10),alpha=0.25,color='black')+
  geom_hline(yintercept=u,linetype='dashed')+
  scale_y_continuous(TeX('u_i'))+
  scale_x_continuous('Lote',breaks = 1:10,minor_breaks = c())+
  theme_bw()
```

No gráfico acima, a região sombreada representa o intervalo dos valores contidos nos limites de controle para cada lote (calculados usando o tamanho do lote) e os pontos em vermelho são aqueles que estão fora dos limites de controle. Como não há pontos fora dos seus respectivos limites, podemos assumir que o processo se encontra em controle.

### Abordagem 2

Como segunda abordagem, escolhemos utilizar o gráfico de controle padronizado. Definimos a estatística $Z_i$ da seguinte forma:

$$
Z_i=\frac{u_i-\bar{u}}{\sqrt{\frac{\bar{u}}{n_i}}}
$$

Daí os limites de controle são:

$$
\begin{aligned}
LIC_Z&=-3\\
LSC_Z&=3
\end{aligned}
$$

A seguir temos o gráfico de controle para $Z_i$:

```{r}
n=c(1,5,2,3,2,2,3,1,1,3)
C=c(1,2,0,4,2,0,6,0,1,1)

u=sum(C)/sum(n)
u_i=C/n
Z=0
Z_i=(u_i-u)/sqrt(u/n)
LSC=3
LIC=-3

ggplot()+
  geom_line(aes(x=1:10,y=Z_i))+
  geom_point(aes(x=1:10,y=Z_i),color=ifelse(Z_i>LSC,'red','black'))+
  geom_hline(yintercept=LSC,linetype='dashed')+
  geom_hline(yintercept=LIC,linetype='dashed')+
  geom_hline(yintercept=Z,linetype='dashed')+
  scale_y_continuous(TeX('Z_i'))+
  scale_x_continuous('Lote',breaks = 1:10,minor_breaks = c())+
  theme_bw()
```

Novamente, como todos os pontos estão dentro dos limites de controle, concluímos que o processo está em controle.

## Questão 4

### a)

Sabemos que, dado $p_0$, a probabilidade de um item ser defeituoso, temos os seguintes limites de controle para a fração defeituosa ($p$):

$$
\begin{aligned}
LSC_p&=p_0+2\sqrt{\frac{p_0(1-p_0)}{n}}\\
LM_p&=p_0\\
LIC_p&=p_0-2\sqrt{\frac{p_0(1-p_0)}{n}}\\
\end{aligned}
$$

Se o limite de controle inferior é superior a $0$ então, supondo $p_0>0$:

$$
\begin{aligned}
LIC_p>0 & \iff p_0>2\sqrt{\frac{p_0(1-p_0)}{n}}\\
& \iff p_0^2>4\frac{p_0(1-p_0)}{n}\\
& \iff p_0>4\frac{1-p_0}{n}\\
& \iff n>4\frac{1-p_0}{p_0}\\
\end{aligned}
$$

No caso particular onde $p_0=0.01$, temos que:

$$
\begin{aligned}
LIC_p>0 & \iff n>4\frac{1-p_0}{p_0}=396\\
\end{aligned}
$$

### b)

Temos que a probabilidade de detecção de mudança para uma fração defeituosa de $3\%$ pode ser calculada como: 

$$
\alpha=1-F(n\times LSC_p;n)+F(n\times LIC_p;n)
$$

Onde $LSC_p$ e $LIC_p$ são calculados usando $p_0$ e $F(x)$ é a probabilidade de uma v.a. com distribuição Binomial com parâmetros $0.03$ e $n$. A fórmula acima é válida, pois temos que a fração de defeituosos $p$ é tal que:

$$
p=\frac{D}{n}
$$
Sendo que $D$ (quantidade de itens defeituosos na amostra) tem distribuição Binomial com parâmetros $0.03$ e $n$.

Adiante temos um gráfico dos valores de $\alpha$ para diferentes valores de $n$:

```{r}
ggplot()+
  geom_line(aes(x=1:100,
                y=1-
                  pbinom(c(1:100)*(0.01+2*sqrt((1-0.01)*0.01/1:100)),1:100,0.03)+
                  pbinom(c(1:100)*(0.01-2*sqrt((1-0.01)*0.01/1:100)),1:100,0.03)
                )
            )+
  geom_hline(yintercept=0.5,linetype='dashed')+
  scale_x_continuous('Tamanho da amostra')+
  scale_y_continuous('Probabilidade de detecção de mudança')+
  theme_bw()
```

Pelo gráfico acima, podemos verificar que o valor de $n$ onde a probabilidade de detecção de mudança é igual $0.5$ está próximo de $89$, de fato, podemos verificar que:

$$
\begin{aligned}
\text{Se }n=88 &\Rightarrow \alpha=0.4939887\\
\text{Se }n=89 &\Rightarrow \alpha=0.5015172\\
\end{aligned}
$$

Daí, temo que, para que a probabilidade de detectar uma mudança para $0.03$ seja $0.5$, devemos tomar $n=89$.

## Questão 5

Segue o passo-a-passo realizado para encontrar os valores de $n$ e $Ac$:

\begin{enumerate}

\item Arbitramos $n=100$.

\item Calculamos $\lambda_0=np_0=1$.

\item Observando a tabela da distribuição Poisson, observamos que o menor valor de $d$ na coluna correspondente a $\lambda=\lambda_0$ tal que $P_{ac}^0\ge1-\alpha=0.95$ é $3$; chamamos este valor de $d_0$.

\item Calculamos $\lambda_1=np_1=10$.

\item Na linha $d=d_0$ e coluna $\lambda=\lambda_1$, encontramos $P_{ac}^1=0.0103<p_1$.

\item Como $P_{ac}^1<p_1$, devemos diminuir o tamanho de $n$ e recomeçar o processo.

\end{enumerate}

Depois de repetir os passos acima algumas vezes (para $n=50$ e $52$), encontramos que, para $n=52$, temos os seguintes valores:

$$
\begin{aligned}
P_{ac}^0&=0.98396>1-\alpha_0=0.95\\
P_{ac}^1&=0.1088\\
\end{aligned}
$$

Como $P_{ac}^1$ está razoavelmente próximo a $\beta_1$, tomaremos para o plano de amostragem $n=52$ e $Ac=2$.

Na tabela a seguir, exibimos os valores calculados ao longo do algoritmo $np$:

```{r}
tabela=as.data.frame(
  rbind(
  c(3,0.9810,1,100,10,0.0103),
  c(2,0.9856,0.5,50,5,0.1247),
  c(2,0.98396,0.52,52,5.2,0.1088)
))

names(tabela)=c('$d$','$1-\\alpha$','$\\lambda_0$','$n$','$\\lambda_1=np_1$','$\\beta$')

kable(tabela,format="latex", align = "c", booktabs=T,escape=F) %>%
  kable_styling(position = "center") %>%
  kable_styling(latex_options = "HOLD_position")
```

Na última linha da tabela acima, o valor de $1-\alpha$ foi calculado através de uma interpolação linear, pois não há coluna na tabela da distribuição Poisson acumulada para $\lambda=0.52$.

## Questão 6

### a)

Primeiro devemos identificar o código de amostragem adequado para o plano na Tabela 1 do Anexo A da Norma NBR5426. Como não há nenhuma especificação sobre o assunto, escolheremos o nível geral de inspeção II, desta forma, para um tamanho de lote igual a $3.000$, devemos usar o código de amostras $K$. Observando as tabelas com os planos de amostragem, obtemos os seguintes valores para as inspeções normal, severa e atenuada:

```{r}
tabela=as.data.frame(
  rbind(
  c('Normal',125,3,4,0.9908757),
  c('Severa',125,2,3,0.9617309),
  c('Atenuada',50,1,4,0.9998279)
))

names(tabela)=c('Tipo de inspeção',linebreak('Tamanho\nda amostra'),'Ac','Re','$p_{ac}$')

kable(tabela,format="latex", align = "c", booktabs=T,escape=F) %>%
  kable_styling(position = "center") %>%
  kable_styling(latex_options = "HOLD_position")
```

Sendo que o valor de $p_{ac}$ foi calculado com auxílio da função *ppois* do *R*, lembrando que $p_{ac}$ é a probabilidade de aceitação do lote, ou seja, é a probabilidade de que o lote venha com um número de defeituosos inferior ao limite para rejeição, supondo que a quantidade de defeitos por lote tem distribuição Poisson com taxa $\text{Tamanho da amostra}\times NQA$.

### b)

Temos que a Qualidade Média Resultante para o plano de amostragem simples com inspeção retificadora pode ser calculada como:

$$
QMR=\frac{p_{ac}\times p(m-n)}{m}
$$

Sendo $m$ o tamanho do lote, $n$ o tamanho da amostra e $p$ igual ao $NQA$. Na tabela a seguir podemos observar os valores calculados para cada tipo de inspeção:

```{r}
tabela=as.data.frame(
  rbind(
  c('Normal',125,0.9908757,round(0.9908757*0.01*(3000-125)/3000,6)),
  c('Severa',125,0.9617309,round(0.9617309*0.01*(3000-125)/3000,6)),
  c('Atenuada',50,0.9998279,round(0.9998279*0.01*(3000-50)/3000,6))
))

names(tabela)=c('Tipo de inspeção',linebreak('Tamanho\nda amostra'),'$p_{ac}$','QMR')

kable(tabela,format="latex", align = "c", booktabs=T,escape=F) %>%
  kable_styling(position = "center") %>%
  kable_styling(latex_options = "HOLD_position")
```

Podemos observar que a Qualidade Média Resultante tem valor maior para a inspeção atenuada, seguida da inspeção normal, e por último da severa. Vale destacar que, quanto maior o QMR, maior será o número de itens defeituosos que chegarão ao cliente, desta forma, é desejável que o QMR seja o menor possível, posto isto, é natural que, quanto maior a severidade da inspeção, menor o QMR.